【裁判字號】    98,訴,764
【裁判日期】    981002
【裁判案由】    侵權行為損害賠償
【裁判全文】
臺灣士林地方法院民事裁定               98年度訴字第764號
原      告  甲○○
被      告  乙○○
訴訟代理人  丙○○律師
上列當事人間侵權行為損害賠償事件，本院裁定如下：
    主  文
本件移送臺灣雲林地方法院。
    理  由
一、按訴訟之全部或一部，法院認為無管轄權者，依原告聲請或
    依職權以裁定移送其管轄法院，民事訴訟法第28條第1 項定
    有明文。次按訴訟，由被告住所地之法院管轄，民事訴訟法
    第1 條第1 項前段定有明文，立法意旨當係防止原告濫訴，
    保護被告應訴之利益，此即學說上所謂「以原就被」原則。
    又按因侵權行為涉訟者，得由行為地之法院管轄，民事訴訟
    法第15條第1 項固定有明文，而所謂行為地，雖非專指實施
    侵權行為之處所而言，侵權行為結果發生之處所，亦不失為
    行為地，然揆諸上揭條文之立法意旨，當認以侵權行為地為
    定特別管轄法院之標準，係為調查證據之便所設。故所謂侵
    權行為「結果地」當指與構成侵權行為要件事實有直接或最
    重要牽連關係者為限，始符便利調查證據立法原意，亦始得
    兼顧保護被告應訴利益，避免原告濫訴之弊。
二、經查，被告之住所地位於雲林縣，為原告所不爭執，揆諸上
    揭說明，本件普通管轄法院，當為臺灣雲林地方法院。又原
    告係依侵權行為損害賠償請求權請求被告賠償損害及回復名
    譽，其所主張被告之侵權行為乃被告於民國95年11月30日間
    於雲林科技大學之課堂上向學生為不實陳述，致學生以電子
    郵件向媒體爆料，而蘋果日報於95年12月28日刊登如附件所
    示之報導（下稱系爭報導）。被告有無唆使學生其不知道等
    情（見本院98年7 月21日言詞辯論筆錄）。是依原告主張之
    侵權行為地當係雲林科技大學，又系爭報導記者係於雲林報
    導，亦有系爭報導附卷為憑。甚至原告於98年7 月27日所遞
    之民事補充理由1 狀聲請調查之證人、證據均位於雲林，亦
    有該補充理由狀在卷可稽。至蘋果日報報社既非本件被告，
    亦非為原告所指之共同侵權行為人，揆諸首揭說明，本院當
    非原告所指侵權行為之行為發生地，亦非與該侵權行為要件
    事實有直接或最重要牽連關係之結果地。故本院並非本件之
    特別管轄法院，應由臺灣雲林地方法院管轄。與本件相類之
    臺灣雲林地方法院98年度訴字第93號事件，前亦係經臺灣臺
    北地方法院97年度審訴字第1618號裁定移轉管轄至臺灣雲林
    地方法院，亦有該裁定附卷可佐。且本件被告復於本案言詞
    辯論前即先行提出無管轄權之抗辯，是原告向無管轄權之本
    院起訴，顯係違誤，爰將本件移送於該管轄法院。
三、依首開法條裁定如主文。
中    華    民    國    98    年    10    月    2     日
                  民事第二庭  法  官  方彬彬
以上正本證明與原本無異。
如對本裁定抗告，應於裁定送達後10日內向本院提出抗告狀。
中    華    民    國    98    年    10    月    5     日
                              書記官  陳玉敏


司法院資訊處製作；財團法人民間司法改革基金會備份。
